# 求教：销售返利的会计处理

提问人：sihayi 时间：2011-11-04 13:04:18
企业与经销商签订返利条款,每季度或每年结算一次,实际执行时,在某次销售时对收入作为销售折扣处理（在发票上体现相应冲减）。
同时按照权责发生制在每月预提一笔销售费用（返利）,请问,先不管金额计提是否正确,从账务处理角度讲,这样操作是否符合准则规定？

回答人：chenyiwei
回复 sihayi 的帖子
要根据与经销商签订的框架合同和具体销售合同规定的返利条款，以及以往的历史经验等因素，合理预计各该经销商最终享受返利的可能性，如果很可能最终会享受到的，则在销售确认时即符合“很可能导致经济利益流出的现时义务”的条件，应作为预计负债予以计提，借方科目为冲减所确认的当期销售收入。以后经销商实际享受返利时，转销该预计负债。

提问人：sihayi 时间：2011-11-05 01:24:26
回复 chenyiwei 的帖子
预提时,借方冲减营业收入,的确是比较规范的做法。但我的理解,“收入”科目通常反应已经发生的事实利益流入,好像也没见过哪家企业预提冲减收入。感觉预提“销售费用——返利”在账务处理上更加易于操作,但却不能反应该业务的实际（企业返利全以销售折扣形式执行），不知陈版意见如何？是不是我想太多了。

回答人：chenyiwei
收入代表的经济利益流入应当是导致所有者权益增加的。但此处的部分经济利益与应在未来享受的返利相关，需递延到以后确认，所以不构成现在的收入。所以计提时冲减收入更为合适。

提问人：huanlinone 时间：2012-02-07 10:24:30
回复 chenyiwei 的帖子
陈版，在预计负债的时候对于预计的冲减的销项税，用不用做到预计负债里？还是预计负债的金额只是冲减营业收入的金额？为什么？

回答人：chenyiwei
因为价外税不影响损益，所以预计负债中的金额应当是不含税的。

提问人：fluxion 时间：2013-04-04 01:27:58
回复 chenyiwei 的帖子
题外话，请教陈版，该返利国际会计准则是否做递延收益处理呢？我国的准则递延收益用途较窄，所以还是做预计负债。这个理解对不对？

回答人：chenyiwei
我理解不符合递延收益的定义。在IFRS下也是作为其他负债或者应计负债之类项目处理的，不是作为递延收益。

提问人：yemingzhu1980 时间：2014-12-17 13:35:18
陈老师，以下是您在山东省证监局做培训的时候，我以前的所所做的培训笔记，麻烦看下现在还是否适用？谢谢。
16 、实物返利的会计处理 对现金返利，在年末预计负债，计入销售费用，下期结算时冲销预计负债。 实物返利，可理解为数量折扣，年末确认收入时，按折扣后的数量调整单价，按调整后的单价确认已发出商品的收入，开票金额与已确认收入的差额作为预收账款，下期发出返利的货物时，把预收账款结转为收入，并结转相应的成本。

回答人：chenyiwei
现金返利计提时也应冲减收入。

提问人：zhs7403 时间：2014-12-17 21:32:01
陈老师，您之前回复是冲收入，这个是走销售费用，why

回答人：chenyiwei
抱歉，现金返利不是无偿赠送，应冲减收入。

提问人：qq421509597 时间：2015-04-10 21:32:31
陈老师，有一点不是很明白，预提销售费用同时冲减收入，那增值税申报时收入和增值税税销项税不是对不上吗？ 冲减收入，成本不变，毛利看起来降低了，而且同时预提销售费用，净利率也下降了

回答人：chenyiwei
不同情形，有的冲减收入，有的计入销售费用，但同一项业务不可能同时冲减收入和计入销售费用。

提问人：GEORGEKING 时间：2015-05-08 16:39:09
陈老师，有一点不是很明白，预提销售费用同时冲减收入如果不冲减销项税额，那增值税申报时根据收入计算的增值税销项税额和实际账面销项税额数值不符怎么办？这个如何处理？ 3Q

回答人：chenyiwei
预提返利在会计上应冲减销售收入，但税法上只有在实际开票时才能冲减销项税额，所以应当是存在差异的。这个差异的税务处理，各地可能会有不同，建议与主管税务机关沟通并了解当地的通常做法。

提问人：leon007 时间：2015-10-14 17:47:15
存在实物返利时，一种是买A返A；一种是买A返B,就是实物返还品种不一样，这样也冲减主营业务收入的话，感觉有点怪怪的。不同实物返利增值税也有可能对生产厂家视同销售处理。不知道理解的对不对？

回答人：chenyiwei
实物返利在增值税方面应当视同销售，因为税法上认为其属于“将自产、委托加工或者购进的货物无偿赠送其他单位或者个人”。当然我们会计上不认为是无偿赠送。

提问人：zhanxueyi0115 时间：2016-06-07 16:41:15
陈老师，请教一个问题，销售返利中实物返利的会计处理时，在确认时，可不可以直接 借：主营业务成本 贷：预计负债 ？

回答人：chenyiwei
不建议这样处理。站在销售方的角度，应冲减当期销售收入而不是增加销售成本。

提问人：bibu 救护车 时间：2017-05-25 14:46:44
请问陈老师，根据sihayi题中的描述和陈老师的解释，我整理了分录如下： 1.借：应收账款 贷：主营收入-折扣后 贷：应交税费-销项税 2.借：主营收入-返利 贷：预计负债-返利 3.借：预计负债-返利 贷：应付账款/其他应付款/银存 如果上述分录没错，我的问题是：当一家企业进行返利政策时，按国家文件规定折扣在同一发票上反映，企业以折扣后的金额确认收入，本来就是以牺牲销售毛利来换取销售额或市场占有率，如果再按陈版所说的返利计提冲减收入，从分析角度来看，对同一返利额而言是否有重复牺牲毛利的可能？理解不妥之处烦请陈老师及各位老师指出。

回答人：chenyiwei
一开始确认的收入应该是扣除折扣之前的，折扣通过另外编制分录调减收入来体现，不应存在重复反映的问题。

提问人：bibu 救护车 时间：2017-05-25 22:48:52
陈老师，如果如您所说的那样，我又有事情想不明白了，企业会计准则第 14 号--收入中有这么一条说法：“第七条 销售商品涉及商业折扣的，应当按照扣除商业折扣后的金额确定销售商品收入金额。”如果按陈老师的说法，是否有违背会计准则的嫌？还是说陈老师的意思是：如果是想通过预计负债来体现企业的返利的话，在确认收入的时候就先按折扣前店数据确认当期收入，需要确认返利金额时再通过预计负债或应付账款等负债类科目冲回前期多确认大收入？另外对于这种分别核算的方法在税务方面是否存在一定的税务风险？ 反过来说是否按折扣后的金额来确认收入时，其实就已经不再需要做折扣的预计，是这个意思吗？烦请陈老师再指导！

回答人：chenyiwei
如果客户可以同时享受折扣和返利，则确认收入按折扣后金额，返利在期末根据当时可获得的信息进行估计和确认负债。按折扣后的金额来确认收入时，其实就已经不再需要做折扣的预计，

提问人：stone30 时间：2017-07-18 22:40:07
陈老师，《财政部关于做好执行会计准则企业 2008 年年报工作的通知》（财会函[2008]60号）第九条的规定，“企业在销售产品或提供劳务的同时授予客户奖励积分的,应当将销售取得的货款或应收货款在商品销售或劳务提供产生的收入与奖励积分之间进行分配,与奖励积分相关的部分应首先作为递延收益,待客户兑换奖励积分或失效时,结转计入当期损益。”
这个奖励积分跟返利实质类似，此类处理是不是应该作为“递延收益”而不是“预计负债”呢？递延收益感觉跟未来收入相关，预计负债感觉跟未来费用相关。返利未实行时，如果增加收入，应该递延收益比较合适。

回答人：chenyiwei
返利如果支付现金或者冲抵日后购货款的，则不会形成收入，不应确认递延收益。能确认递延收益的奖励积分都是日后预计将转为收入的。如果奖励积分可兑换现金的，则也会被确认为预计负债。

提问人：sddyxu 时间：2017-09-12 15:46:04
陈版主，对于收到返利一方的账务来说，于资产负债表日，因为合同尚未履行完毕导致返利金额无法确认的（如：销售合同约定按照销售数量确定返点比例的，资产负债表日只能估计销售数量），这种情况下，如何进行账务处理？@chenyiwei

回答人：chenyiwei
理论上，可以采用与返利支付一方相对称的处理方法，在相同时点确认应收返利资产并冲减采购成本。但在实际操作中，基于谨慎原则，对此类或有资产一般是不确认的。

提问人：sddyxu 时间：2017-09-16 15:18:51
陈总您好，上述问题你回复“理论上，可以采用与返利支付一方相对称的处理方法，在相同时点确认应收返利资产并冲减采购成本。
但在实际操作中，基于谨慎原则，对此类或有资产一般是不确认的。”是否可以理解为“实际操作中，返利类或有资产只有在基本确定可以收到时，确认为资产，同时冲减采购成本。” 另外，对于支付返利一方，是否基于谨慎性原则，按照可能支付的返利金额确认负债冲减收入？ 对于一个广告代理公司来说，基于一单广告代理业务，在返利金额尚不确定的情况下（不管是对客户，还是对媒体），给予客户返利，确认负债冲减收入；对于媒体，收到的返利暂不确认。这种操作是否合理?如果跨年度，对于返利是否均影响当期损益？

回答人：chenyiwei
可以这样理解。你说的代理公司案例，虽然两边的返利会计处理可能不对称，但这是符合谨慎性原则的做法。

提问人：yukari 时间：2017-10-18 11:54:09
陈老师，您好。 您看是不是可以这样处理，存在什么问题吗？ 1.月末根据代理商实际销售情况 借：主营业务收入-折扣 贷：其他应付款-预提费用 2.实际开具折扣发票时 1 ）发票中正数部分（单独处理） 借：应收账款 贷：主营业务收入 应交税费-应交增值税（销项税额） 2 ）发票中负数部分（单独处理） 借：其他应付款-预提费用/应交税费-应交增值税（销项税额） 贷：应收账款另外，以下有几个问题， 1.销售合同中只是规定了年度产品销售数量，并没有具体的返利条款。这样的话是否还能按以上分录计提冲减当月收入？ 2.次月开具的折扣发票只是对上月销售情况的返利，实际并无法对应到具体产品，不是对具体产品作出的商业折扣，这样操作有风险吗？ 3.这样处理，当月账面收入计算的销项税跟金税系统数字肯定不一样，有风险吗？如何处理？@chenyiwei

回答人：chenyiwei
单从账务处理而言，可以这样处理，只不过期末预提的贷方科目根据金额的确定性程度，列入其他应付款或者预计负债。 如果没有明确的返利政策（这似乎不符合一般的商业逻辑），导致期末无法合理估计确定相关负债金额的，则期末不确认相关返利负债。另外如果返利金额只是一个总数，不与特定商品挂钩的，则需考虑该返利金额是否对应于客户额外提供的服务，如果不对应于明确可识别的服务，则仍应冲减收入，但能否在所得税前扣除和冲抵增值税销项税额的问题，需依据税法规定判断，例如不开在同一张发票上的影响等。